【裁判字號】    99,訴,1492
【裁判日期】    991208
【裁判案由】    違反毒品危害防制條例
【裁判全文】
臺灣臺南地方法院刑事判決              99年度訴字第1492號
公  訴  人  臺灣臺南地方法院檢察署檢察官
被      告  蔡瑞智
上列被告因違反毒品危害防制條例案件，經檢察官提起公訴（99
年度撤緩毒偵字第152號），被告於本院準備程序中，先就被訴
事實為有罪之陳述，經本院合議庭裁定改由受命法官獨任進行簡
式審判程序，判決如下：
    主  文
蔡瑞智施用第一級毒品，累犯，處有期徒刑捌月。扣案海洛因壹
包(驗餘淨重零點零貳肆公克)沒收銷燬之；注射針筒壹支沒收。
    事  實
一、蔡瑞智前因施用毒品案件，經本院以93年度毒聲字第535號
    裁定(聲請案號為93年度聲觀字第332號)令入勒戒處所，施
    以觀察、勒戒，後因有繼續施用毒品之傾向，再經本院以93
    年度毒聲字第633號裁定(聲請案號為93年度聲戒字第118號)
    令入戒治處所執行強制戒治，於民國97年3月18日停止戒治
    出所，於97年3月31日執行完畢，由臺灣臺中地方法院檢察
    署檢察官於97年4月9日，以97年度戒毒偵字第115號為不起
    訴處分確定。又於80年間，因違反肅清煙毒條例案件，經臺
    灣高等法院臺南分院，以81年度上訴字第1120號案判刑確定
    ，並經該院以96年度聲減字第716號裁定減刑為有期徒刑1年
    7月確定，於97年3月18日因刑期執行完畢出監。
二、詎蔡瑞智仍不思戒除毒癮惡習，明知海洛因係毒品危害防制
    條例第2條第2項第1款所定之第一級毒品，不得非法施用、
    持有，復基於施用第一級毒品海洛因之犯意，於97年10月19
    日20時許，在其臺南市○○路288巷65號住處內，以針筒注
    射之方式施用第一級毒品海洛因1次。
三、嗣於97年10月20日中午11時30分許，因蔡瑞智行跡可疑，為
    警在臺南市○○路224號前盤查，由其主動交出海洛因1小包
    ( 驗餘淨重0.024公克)及未經使用之針筒1支由警查扣，並
    經其同意採尿送驗，結果呈可待因及嗎啡陽性反應，而悉上
    情。
四、案經臺南市警察局第六分局報請臺灣臺南地方法院檢察署檢
    察官偵查終結後，對於被告為緩起訴處分，因被告於緩起訴
    處分期間內故意更犯有期徒刑以上刑之罪，經檢察官撤銷緩
    起訴處分並提起公訴。
    理  由
一、按本件被告所犯為死刑、無期徒刑、最輕本刑3年以上有期
    徒刑以外之罪，亦非屬高等法院管轄之第一審案件，其於準
    備程序進行中，先就被訴事實為有罪之陳述，經告知簡式審
    判程序之旨，並聽取檢察官、被告之意見後，本院合議庭依
    刑事訴訟法第273條之1第1項裁定進行簡式審判程序，是本
    案之證據調查，依同法第273條之2規定，不受同法第159條
    第1項、第161條之2、第161條之3、第163條之1，及第164
    條至第170條所規定證據能力認定及調查方式之限制，合先
    敘明。
二、按犯毒品危害條例第10條之罪者，檢察官應聲請法院裁定，
    令被告入勒戒處所觀察、勒戒，其期間不得逾2月；觀察、
    勒戒後，依據勒戒處所之陳報，認受觀察、勒戒人有繼續施
    用毒品傾向者，檢察官應聲請法院裁定令入戒治處所強制戒
    治，其期間為6個月以上，至無繼續強制戒治之必要為止，
    但最長不得逾1年；依前項規定為觀察、勒戒或強制戒治執
    行完畢釋放後，5年後再犯同條例第10條之罪者，適用前開
    觀察、勒戒或強制戒治之規定；觀察、勒戒或強制戒治執行
    完畢釋放後，5年內再犯同條例第10條之罪者，檢察官應依
    法追訴，毒品危害防制條例第20條、第23條第2項定有明文
    。查本件被告前曾受如事實欄所述之觀察、勒戒及強制戒治
    處分，於97年3月18日(見本院卷第7頁反面)因停止戒治而出
    所，並於97年3月31日執行完畢(見本院卷第7頁)，後由臺灣
    臺中地方法院檢察署檢察官為不起訴處分確定，被告於執行
    完畢後5年內之97年10月19再犯施用毒品罪，分別有上開不
    起訴處分書、判決書、刑案資料查註紀錄表、臺灣高等法院
    被告前案紀錄表在卷可稽，足見被告經觀察、勒戒、強制戒
    治執行完畢後5年內，再犯本件之罪，揆諸上開規定，即應
    由本院依法論罪科刑。
三、上開犯罪事實，業據被告蔡瑞智於警詢(見警卷第2、3頁)、
    偵查(見97年度毒偵字第2926號卷，以下簡稱偵卷，第7、19
    、20頁)、本院準備程序(見本院卷第15頁)及審理中(見本院
    卷第16-20頁)均坦承不諱。且被告於97年10月20日為警採尿
    送驗結果，確呈海洛因進入人體代謝分解後之嗎啡、可待因
    陽性反應乙節，有詮昕科技股份有限公司97年12月15日出具
    之濫用藥物尿液報告(見偵卷第29頁)、臺南市警察局第六分
    局調查涉嫌毒品案尿液編號及年籍對照表(見警卷第10頁)各
    1紙在卷可佐，此外復有扣案未經使用之注射針筒1支及海洛
    因1包(驗餘淨重0.024公克)可稽。而該毒品經送檢結果確實
    含第一級毒品海洛因成份，此有高雄市立凱旋醫院97年10月
    21日出具之濫用藥物成品檢驗鑑定書(見偵卷第17頁)1紙附
    卷足資佐證。堪認被告上開任意性之自白，確與事實相符，
    本件事證明確，被告犯行洵堪認定，應予依法論科。
四、按海洛因依其成癮性、濫用性及對社會危害性之程度，已列
    為毒品危害防制條例第2條第2項第1款所規定之第一級毒品
    ，禁止非法持有及施用；是核被告所為，係犯毒品危害防制
    條例第10條第1項之施用第一級毒品罪。被告持有海洛因之
    低度行為，為施用之高度行為所吸收，不另論罪。再被告曾
    有上揭論罪科刑與執行之紀錄，有臺灣高等法院被告前案紀
    錄表可稽(見本院卷第3頁反面)，其於有期徒刑執行完畢後5
    年內，故意再犯本件有期徒刑以上之罪，為累犯，應依刑法
    第47條第1項規定加重其刑。爰審酌被告前已有多次施用毒
    品前科，竟仍不知悔改而再施用毒品，顯見其意志不堅，迄
    未能記取教訓，且未因前所受之觀察、勒戒及強制戒治處分
    或刑之執行而知所警惕，復參酌其所犯施用毒品行為係戕害
    自己身心健康，尚未嚴重破壞社會秩序、侵害他人權益，及
    其犯罪後坦承犯行，非無悔意，暨其學歷、家庭、身體、收
    入狀況，檢察官求處刑度等一切情狀，量處如主文所示之刑
    ，以資懲儆。末查扣案海洛因1包(驗餘淨重0.024公克)係毒
    品屬違禁物，應依毒品危害防制條例第18條第1項前段沒收
    銷燬之；再扣案之注射針筒1支未經使用，業據被告供明在
    卷(見本院卷第19頁正反面)，為被告供施用毒品預備之用，
    並非專供施用毒品之器具，爰依刑法第38條第1項第2款之規
    定宣告沒收。至被告施用毒品所使用之注射針筒1支，為被
    告丟棄，亦據被告供明在卷(見本院卷第19頁)，雖無證據足
    以證明已經滅失，然其非專供施用毒品之器具，為免造成檢
    察官執行程序之浪費，爰不為沒收之宣告。
據上論斷，應依刑事訴訟法第273條之1第1項、第299條第1項前
段，毒品危害防制條例第10條第1項、第18條第1項前段，刑法第
11條、第47條第1項、第38條第1項第2款，判決如主文。
本案經檢察官黃淑妤到庭執行職務
中    華    民    國    99    年    12    月    8     日
                      刑事第十一庭  法  官  蔡直青
以上正本證明與原本無異。
如不服本判決應於收受本判決後10日內向本院提出上訴書狀，並
應敘述具體理由。如未敘述上訴理由者，應於上訴期間屆滿後20
日內向本院補提理由書狀（均須按他造當事人之人數附繕本）「
切勿逕送上級法院」。
                                    書記官  顏惠華
中    華    民    國    99    年    12    月    8     日
附錄論罪科刑法條：
毒品危害防制條例第10條第1項
施用第一級毒品者，處6月以上5年以下有期徒刑。

司法院資訊處製作；財團法人民間司法改革基金會備份。
